臺灣臺北地方法院刑事判決　　　　　　　 94年度訴字第804號
公　訴　人　臺灣臺北地方法院檢察署檢察官
被　　　告　乙○○
　　　　　　　　　　（現另案於臺灣桃園監獄執行中）
被　　　告　戊○○
上列被告因贓物等案件，經檢察官提起公訴（93年度偵字第
15891號），本院判決如下：
    主  文
乙○○共同連續偽造私文書，足以生損害於公眾及他人，處有期
徒刑柒月。偽造之「車身號碼ＴＬ一～0000000號」、「
引擎號碼五Ｅ0000000號」、「車身號碼ＷＢＡＣＤ八一
○五○ＡＳ二三六九號」均沒收。
戊○○共同偽造私文書，足以生損害於公眾及他人，處有期徒刑
伍月，如易科罰金，以參佰元折算壹日。偽造之「車身號碼ＷＢ
ＡＣＤ八一○五○ＡＳ二三六九號」沒收。
    事  實
壹、乙○○與址設臺北市○○區○○路五段十八之一號「世達汽
    車修理廠」負責人戊○○，分別或共同基於購買贓物及偽造
    準私文書之概括犯意，而連續為下列犯行：
一、乙○○基於購買贓物及偽造準私文書之犯意，明知車牌號碼
    Ｙ七－九四九九號國瑞牌自用小客車（為陳淑惠所有交由丁
    偉竣使用，於民國九十二年三月十一日在台中市○○區○○
    路三十號前失竊之車輛），係來路不明之贓物，仍於九十二
    年四月間在臺北市文山區以新台幣（下同）十八萬元之價格
    ，故為購入該車車體，並將原車身號碼由ＴＬ一～0000
    000號（起訴書誤載為ＴＬ一～0000000號）偽造
    為ＴＬ一～0000000號，引擎號碼則由五Ｅ0000
    000號偽造為五Ｅ0000000號，以資符合車牌號碼
    ＣＰ－八六一九號自用小客車車輛之車籍資料，並將登記在
    不知情之吳秀雲名下之ＣＰ－八六一九號車牌懸掛於該偽造
    後之車體上，足以生損害於陳淑惠、丁偉竣、車輛原製造商
    及監理機關車籍管理之正確性。
二、乙○○承前揭犯意，而與戊○○共同基於購買贓物及偽造準
    私文書之犯意聯絡，於九十三年六、七月間，由乙○○在台
    北市○○○路附近以二十萬元，購買已被撞壞之ＢＭＷ廠牌
    自用小客車車體及三Ｔ—九五六○號車牌二面後，再於九十
    三年九月初，明知車牌號碼八八九一－ＤＣ號之ＢＭＷ廠牌
    自用小客車（經查係丁○○所有於九十三年八月三十一日七
    時許左右在苗栗縣頭份鎮○○街三一六巷口失竊），係來路
    不明之贓物。由乙○○在新竹市○○○路以不相當之七萬元
    之代價，出面向自稱「陳先生」之不詳年籍成年男子故為買
    入該車車體，再將前開八八九一－ＤＣ號車輛之車體以切割
    焊接及重新打造之方式，將原車身號碼ＡＣＢ四一○○○Ｆ
    Ｅ七一四二九號偽造為ＷＢＡＣＤ八一○五○ＡＳ二三六九
    號，並懸掛登記在戊○○名下之車號三Ｔ－九五六○號車牌
    ，足以生損害於丁○○、車輛原製造商及監理機關車籍管理
    之正確性。嗣於九十三年九月七日下午四時許，為警在上揭
    世達汽車修理場查獲，並扣得上述經偽造車身號碼及引擎號
    碼之失竊車輛二輛。
三、戊○○承前購買贓物之概括犯意，明知於九十三年十一月中
    旬左右，由真實姓名年籍不詳綽號「小鄭」之成年男子來店
    兜售之含鋁合金鋼圈之輪胎四個，均係來路不明之贓物（經
    查為甲○○原懸掛於車號Ｐ六－四六六○號自用小客車上，
    於九十三年十一月七日在台北縣三重市全車失竊），竟仍以
    一萬元之低價故為買入後，裝置於其父陳敏山所有、交由戊○○使用之車牌號碼五Ｂ－六三五六號自用小客車上，嗣因
    甲○○友人王伯謙於戊○○車廠外，見該車牌號碼五Ｂ－六
    三五六號自用小客車所附掛之輪胎與甲○○失竊車輛所使用
    者十分雷同，經告知甲○○並會同員警前往指認後，始查知
    上情。
貳、案經丁偉竣、丁○○告訴台北市政府警察局中山分局及甲○○告訴臺北市政府警察局文山第一分局報告臺灣臺北地方法
    院檢察署檢察官偵查起訴。
    理  由
一、訊據被告乙○○對於前揭犯罪事實，除辯稱事實欄壹之二是
    其個人所為，被告戊○○均不知情云云外，就其餘犯罪事實
    均坦承不諱；被告戊○○則辯稱：當初僅係借名給乙○○去
    登記車輛，並不知道車牌號碼三Ｔ－九五六○號車輛是贓車
    ，都是乙○○在使用，車子也沒有停在我車廠裡，不知道偽
    造車身號碼之事，且四個輪胎是花錢向收廢鐵的人買的，並
    不知道是贓物云云。
二、查本件公訴人如起訴書證據清單所列證人之於警詢或偵查中
    之證述，為被告以外之人於審判外之言詞陳述，依刑事訴訟
    法第一百五十九條第一項之規定，前述陳述原則上均不具證
    據能力；惟被告二人對證人證述之證據能力，並未於言詞辯
    論終結前聲明異議，依同法第一百五十九條之五第二項之規
    定，視為同意將上述審判外之陳述，作為證據。本院復審酌
    證人之證述係分別就失竊情節及偽造車身號碼及引擎號碼等
    情為陳述（分別詳如下述），作成時之情況認為適當，故雖
    屬於被告以外之人於審判外之陳述，而屬傳聞證據，然依據
    刑事訴訟法第一百五十九條之五第一項之規定，仍具有證據
    能力，核先敘明。
三、經查：
  (一)贓物之認定：
  1.事實欄壹之一所載，懸掛ＣＰ－八六一九號車牌號碼實為車
    牌號碼Ｙ七－九四九九號國瑞牌之自用小客車，係案外人陳
    淑惠所有，交由告訴人丁偉竣使用，而於九十二年三月十一
    日在台中市○○區○○路三十號前失竊等情，業經丁偉竣於
    警詢中指認明確（九十三年核退偵字第三七號第二八、二九
    頁），復有車輛Ｙ七－九四九九號自用小客車之已由理賠之
    保險公司認領之贓物認領保管收據、汽車新領牌照登記書（
    影本）、車輛竊盜、車牌失竊資料個別查詢報表－查詢車輛
    認可資料、臺北市政府警察局中山分局Ｙ七－九四九九號車
    輛協尋尋獲電腦輸入單影本、ＣＰ－八六一九號車籍作業系
    統－查詢認可資料、汽車車籍查詢單、過戶申請登記書（影
    本）等件附卷足憑（同上偵查卷第三二、三五、三九至四二
    、六二、九八至一○二、一五七至一六○頁）。
  2.事實欄壹之二所載，懸掛三Ｔ－九五六○號車牌號碼，實為
    八八九一－ＤＣ號之ＢＭＷ廠牌自用小客車，係告訴人丁○○所有，於九十三年八月三十一日七時許左右在苗栗縣頭份
    鎮○○街三一六巷口失竊等情，亦經丁○○於警詢中指認明
    確（九十三年度偵字第一五八九一號卷第十二、十三頁）。
    並有苗栗縣警察局車輛協尋證明單影本、行車執照影本、贓
    物認領保管收據、扣押證明筆錄（同上偵查卷第十四至十六
    、二三至二五頁）、三Ｔ－九五六○號及八八九一－ＤＣ號
    自用小客車之車籍作業系統－查詢認可資料、八八九一－Ｄ
    Ｃ號車輛之車輛竊盜、車牌失竊資料個別查詢報表－查詢車
    輛認可資料、汽車車籍查詢單、汽車異動歷史查詢等件（以
    上見九十三年核退偵字第三七號第六一、八八至八九、一二
    七至一二九、一六五、一六六頁）附卷為憑。
  3.事實欄壹之三所載，懸掛在被告戊○○使用之車牌號碼五Ｂ
    －六三五六號自用小客車上，含鋁合金鋼圈之輪胎四個，係
    告訴人甲○○所有原懸掛於車號Ｐ六－四六六○號自用小客
    車上，而於九十三年十一月七日在台北縣三重市全車失竊等
    請，並經甲○○及證人即協尋友人林伯謙分別於警詢中證述
    明確（九十四年度偵字第二四四號卷第七至十頁）。此外並
    有車輪購買紀錄工作單影本、贓物照片十四張、台北縣政府
    警察局車輛遺失尋獲電腦輸入單影本、五Ｂ－六三五六號車
    籍作業系統－查詢認可資料各一紙在卷足憑（同上偵查卷第
    十一至二四、三四頁）
  4.故上揭車體及輪胎四個，均係失竊之贓物，足堪認定。
  (二)事實欄壹之一部分：被告乙○○對購買贓車並偽造車身號碼
    及引擎號碼之犯罪事實坦承不諱，且車牌號碼Ｙ七－九四九
    九號自用小客車原車身號碼由ＴＬ一～0000000號偽
    造為ＴＬ一～0000000號，引擎號碼則由五Ｅ000
    0000號偽造為五Ｅ0000000號，亦有變造號碼之
    照片及拓印紀錄在卷足憑（九十三年核退偵字第三七號卷第
    七六至七七頁，其上雖記載原車身號碼為ＴＬ一～0000
    000號，然核對Ｙ七－九四九九號車輛過戶申請登記書等
    件後，應認係ＴＬ一～0000000號之誤植，應予更正
    ），此部分犯行，已足認定。
  (三)事實欄壹之二部分：被告乙○○辯稱係自行購買贓車車體並
    偽造車身號碼，戊○○均不知情云云，被告戊○○亦辯稱因
    朋友關係而借名登記，否認犯行云云。惟查：
  1.系爭原車牌號碼八八九一－ＤＣ號車輛之車體，由被告乙○○以切割焊接及重新打造之方式，將原車身號碼ＡＣＢ四一
    ○○○ＦＥ七一四二九號偽造為ＷＢＡＣＤ八一○五○ＡＳ
    二三六九號，為乙○○所自認，且有偽造號碼之照片及拓印
    紀錄在卷足憑（九十三年度偵字第一五八九一號卷第二八、
    三一、三二頁）。
  2.證人謝遠華於警詢中證稱：「小張」（即被告乙○○）與世
    達汽車修車廠老闆（即被告戊○○）交給我三Ｔ—九五六○
    號車牌是要我去找尋ＢＭＷ三一八型白色同車型同顏色之車
    輛竊取後懸掛之用等語（九十三年核退偵字第三七號卷第五
    一頁），顯然被告二人均有另找贓車以懸掛三Ｔ—九五六○
    號車牌之犯意聯絡。
  3.本件經公訴人聲請被告乙○○以證人身分就被告戊○○之犯
    行在本院行交互詰問程序，被告乙○○結證稱：三Ｔ—九五
    六○號車牌是我於九十三年六、七月間，在台北市○○○路
    以二十萬元連被撞壞的車體一起買來的，把車牌拿給謝遠華
    談偷車體掛車牌之事時，戊○○在旁邊。之後八八九一－Ｄ
    Ｃ號之ＢＭＷ廠牌自用小客車車體在新竹市○○○路向「陳
    先生」以七萬元買來的，沒有證件，沒有車牌，買來後就掛
    上三Ｔ—九五六○號車牌，開回來後停放在戊○○車廠附近
    ，戊○○也有看到車子，延平北路買的車體是快要撞爛的車
    體，陳姓男子賣給我的車子是完好的，兩者相差很多，一看
    就知道，平常停放在世達汽車看板下方等語（本院卷(二)第三
    八至四一頁），並有該車停車照片在卷足憑（九十三年度偵
    字第一五八九一號卷第二九頁照片三張）。顯然，被告乙○○將事後購得之八八九一－ＤＣ號之ＢＭＷ廠牌自用小客車
    黑色車體，更換原被撞壞之車體後，平日均停放在被告戊○○之車廠附近。雖被告乙○○證稱：被告戊○○對贓車等事
    並不知情、亦未參與或有何懷疑云云，然被告戊○○身為修
    車廠老闆，對於借名登記車輛及車體變更一事，以其多年從
    事修車事業之經驗，竟未予詢問，已與常情有違；再對照證
    人謝遠華所證稱，被告二人原先是要求找白色車體，如今，
    車體竟改為完好之黑色車體，被告戊○○見其名下之三Ｔ—
    九五六○號車體有明顯變化，自當知悉車體已經更換，竟並
    無異議，可知對於更換車體及偽造車身號碼等事本為其犯意
    聯絡範圍內。故被告乙○○證稱被告戊○○均不知情云云，
    顯係事後迴護之詞，顯不足採。被告戊○○所辯，亦無足取
    。此部分被告二人共同犯行明確，已足認定。
  (四)事實欄壹之三部分：
    被告戊○○雖否認知悉所購買之四個輪胎為贓物，並聲請傳
    喚證人丙○○就其當天購買輪胎之情節具結作證，以證明確
    實是向收廢鐵之人收購輪胎，並證稱：其所更換之中古輪胎
    外皮市價從五百元到一千五百元都有，若加上合金鋼圈則更
    貴等語（本院卷(二)第四七至四八頁），而被告戊○○身為修
    車廠老闆，以其多年經驗，對於各式輪胎及合金鋼圈之市價
    顯較一般人知之甚詳，證人丙○○甚且知悉一般中古輪胎並
    加鋼圈之市價較高，則被告戊○○對其購買四個輪胎加鋼圈
    僅需一萬元之低價，自當有購買來路不明之贓物之認識，故
    被告空言所辯，自無可採。
    本件事證明確，被告二人，自應依法論科。
二、按汽車引擎號碼係汽車製造廠商出廠之標誌，乃表示一定用
　　意之證明，依刑法第二百二十條規定，應以私文書論，倘將
    汽車上原有之引擎號碼磨滅，再打造另一號碼，乃具有創設
    性，應屬偽造。（參照最高法院九十年度台上字第三三二二
    判決意旨），故核被告乙○○就事實欄壹之一、二部分，及
    被告戊○○就事實欄壹之二、三部分，均係犯刑法第二百二
    十條第一項、第二百十條之偽造以文書論之文書罪及第三百
    四十九條第二項之故買贓物罪（起訴書漏載第二百二十條第
    一項，應予更正，而另認被告涉犯第三百四十九條第一項之
    罪嫌，應屬贅引）被告二人就事實欄壹之二部分，有犯意聯
    絡及行為分擔，為共同正犯。被告乙○○所犯事實欄壹之一
    、二之故買贓物罪及偽造準私文書罪之數犯行，及被告戊○○就事實欄壹之二、三部分就故買贓物罪數犯行，均時間緊
    接、犯罪構成要件相同，顯係基於概括犯意而為，各依連續
    犯之規定，論以一罪，並加重其刑。而就事實欄壹之一、二
    部分，被告二人所犯故買贓物罪與偽造準文書罪之間，有方
    法目的之牽連關係，應從一重之偽造準私文書罪處斷。本院
    審酌被告二人之犯罪動機、手段、目的、次數，對被害人造
    成之損害，及被告乙○○素行不良，有臺灣高等法院被告前
    案紀錄表附卷，且均由其實行偽造車身號碼及引勤號碼之行
    為，雖犯罪後尚知坦承犯行，然飾詞迴護被告戊○○；而被
    告戊○○始終否認犯行，不知悔悟，及其犯罪之情節、贓物
    之價值等一切情狀，分別量處如主文所示之刑，並就被告戊○○部分諭知易科罰金之折算標準，以示警懲。
三、偽造之原車牌號碼Ｙ七－九四九九號車體上「車身號碼ＴＬ
    一～0000000號」，「引擎號碼五Ｅ0000000
    號」，為被告乙○○所有，供犯罪所用之物；另原車牌號碼
    八八九一－ＤＣ號車輛車體上，偽造之「車身號碼ＷＢＡＣ
    Ｄ八一○五○ＡＳ二三六九號」，為被告二人所有，供犯罪
    所用之物，均應依刑法第三十八條第一項第二款之規定沒收
    。
據上論斷，應依刑事訴訟法第二百九十九條第一項前段，刑法第
二十八條、第五十六條、第二百二十條第一項、第二百十條、第
三百四十九條第二項、第五十五條、第三十八條第一項第二款，
罰金罰鍰提高標準條例第一條前段、第二條，判決如主文。
本案經檢察官蕭惠菁到庭執行職務。
中　　華　　民　　國　　94　　年　　12　　月　　7 　　日
　　　　　　　　　刑事第十庭審判長法　官　丁蓓蓓
                                  法  官  林柏泓
                                  法  官  紀文惠
以上正本證明與原本無異。
如不服本判決，應於判決送達後10日內，向本院提出上訴狀。
　　　　　　　　　　　　　　　　  書記官　劉新怡
中　　華　　民　　國　　94　　年　　12　　月　　7 　　日
